【裁判字號】    95,交易,85
【裁判日期】    951031
【裁判案由】    過失致死
【裁判全文】
臺灣宜蘭地方法院刑事判決              95年度交易字第85號
公  訴  人  臺灣宜蘭地方法院檢察署檢察官
被      告  乙○○
上列被告因過失致死案件，經檢察官提起公訴（95年度偵字第
2853號），本院合議庭裁定適用簡式審判程序，爰不經通常程序
判決如下：
    主  文
乙○○過失致人於死，處有期徒刑陸月，如易科罰金，以銀元參
佰元即新台幣玖佰元折算壹日。緩刑參年。
    事  實
一、乙○○（起訴書誤植為「豐」）於民國95年6月30日上午3時
    許，無照騎乘車牌號碼AM-225號重型機車搭載盧筱涵，沿宜
    蘭縣冬山鄉北成橋由西往東行駛，於同日上午3時33分許，
    途經北成橋第56號路燈處（即宜26線11.7公里處）時，本應
    注意該路段行車速限為每小時40公里，且應注意車前狀況，
    隨時採取必要之安全措施，依當時情形，天候晴，夜間有照
    明，路面乾燥無缺陷，視距良好無障礙物，並無不能注意之
    情事，竟疏未注意及此，以每小時60公里之速度超速行駛，
    自行擦撞北成橋東向車道人行道邊緣後，人車倒地，致盧筱
    涵受有頭部外傷、顱內出血、顱骨骨折併氣腦、鼻骨骨折、
    臉部撕裂傷、四肢多處擦傷等傷害，經送醫急救後，延至同
    年7月1日上午5時45分許不治死亡。
二、案經乙○○自首及台灣宜蘭地方法院檢察署檢察官相驗後偵
    查起訴。
    理  由
一、被告乙○○對於其於上開時地駕車肇事之事實，於本院審理
    時坦承不諱，並有被害人之父甲○○於警訊之指訴可參，並
    有道路交通事故調查報告表 (一)、(二)、道路交通事故現
    場圖各乙份及現場照片14幀在卷可參。被告對於其於右揭時
    地駕車肇事之事實，於本院審理時坦承不諱，核與告訴人?
    於警訊及偵查中之指訴相符，並有道路交通事故調查報告表
    (一)、(二)、道路交通事故現場圖各乙份及現場照片? 幀在
    卷可參。且被害人係因本件車禍致死亡，業經檢察官督同法
    醫師相驗明確，有相驗屍體證明書、驗斷書、相驗照片12幀
    及勘驗筆錄等在卷可憑。
二、按按行車速度，依速限標誌或標線之規定；駕駛人應注意車
    前狀況，隨時採取必要安全措施，道路交通安全規則第93條
    第1項、第94條第3項定有明文。被告駕駛車輛，自應注意上
    開規定，且依當時情況，並無不能注意之情事，竟疏未注意
    ，因行車速度過快撞及人行道邊緣，致被害人死亡，被告顯
    有過失。又被害人確因本件車禍死亡，則被告之過失與被害
    人之死亡結果間，自具有相當因果關係。事證明確，被告犯
    行應堪認定。
三、被告行為後，刑法業於94年2月2日修正公布，於95年7月1日
    施行。依修正後之刑法第2條第1項規定「行為後法律有變更
    者，適用行為時之法律。但行為後之法律有利於行為人者，
    適用最有利於行為人之法律」。該條係規範行為後法律變更
    所生新舊法比較適用之準據法，其本身無關行為可罰性要件
    之變更，是於刑法修正施行後，應適用該條之規定，為「從
    舊從新」之比較。又該條所稱「法律有變更」，指行為時與
    裁判時之刑罰法律，關於刑罰權規範事項（特別指刑罰權形
    成規範、成罪規範、科刑規範）互有不同內容之規範而言。
    再於比較時應就罪刑有關之共犯、未遂犯、想像競合犯、牽
    連犯、連續犯、結合犯以及累犯加重、自首減輕暨其他法定
    加減原因（如身分加減）與加減比例等一切情形，本於統一
    性及整體性原則，綜其全部罪刑之結果而為比較。本件關於
    新舊法比較適用之說明如下：
（一）本件被告行為時之刑法第276條第1項所規定之罰金本刑，
      依罰金罰鍰提高標準條例第1條前段之規定，提高10倍，
      再換算為新臺幣，與修正後同法條所規定之罰金本刑，依
      刑法施行法第1條之1第1項及第2項前段之規定，變更其單
      位為新臺幣並提高30倍，其結果並無不同，是修正後之規
      定並未較有利於被告。
（二）被告行為時之刑法第62條前段規定：「對於未發覺之罪自
      首而受裁判者，應減輕其刑。」惟該條於95年7月1日修正
      公布施行後，已改為「得減輕其刑」。比較修正前後之規
      定，修正後之規定並未較有利於被告。
（三）被告於行為時之刑法第41條第1項前段規定：「犯最重本
      刑為五年以下有期徒刑以下之刑之罪，而受六個月以下有
      期徒刑或拘役之宣告，因身體、教育、職業、家庭之關係
      或其他正當事由，執行顯有困難者，得以一元以上三元以
      下折算一日，易科罰金。」又被告行為時之易科罰金折算
      標準，修正前罰金罰鍰提高標準條例第2條前段（現已刪
      除）規定，就其原定數額提高為100倍折算1日，則本件被
      告行為時之易科罰金折算標準，最高應以銀元300 元折算
      1日，經折算為新臺幣後，以新臺幣900元折算為1日。惟
      95年7月1日修正公布施行之刑法第41條第1項前段則規定
      ：「犯最重本刑為五年以下有期徒刑以下之刑之罪，而受
      六個月以下有期徒刑或拘役之宣告者，得以新臺幣一千元
      、二千元或三千元折算一日，易科罰金。」比較修正前後
      之易科罰金折算標準，修正後之規定，並非較有利於被告
      ，則仍應依刑法第2條第1項前段，適用修正前刑法第41條
      第1項前段規定，定其折算標準。
（四）被告行為時之刑法第74條第1款規定：「受二年以下有期
      徒刑、拘役或罰金之宣告，而有左列情形之一，認為以暫
      不執行為適當者，得宣告二年以上五年以下之緩刑，其期
      間自裁判確定之日起算：一、未曾受有期徒刑以上刑之宣
      告者。」惟該條於95年7月1日修正公布施行後，已改為「
      受二年以下有期徒刑、拘役或罰金之宣告，而有下列情形
      之一，認以暫不執行為適當者，得宣告二年以上五年以下
      之緩刑，其期間自裁判確定之日起算：一、未曾因故意犯
      罪受有期徒刑以上刑之宣告者。」比較修正前後之規定，
      修正後之規定並非較有利於被告，依刑法第2條第1項但書
      之規定，應適用修正前刑法第74條第1款之規定。
（五）本件綜合上揭新舊刑法比較之結果，並本於統一性及整體
      性原則，新修正之刑法並未較有利於被告，爰一體適用修
      正前之刑法。
四、核被告所為，係犯修正前刑法第276條第1項之過失致死罪。
    被告無照駕車，因而致人死亡，依法應負刑事責任，爰依道
    路交通管理處罰條例第86條第1項，加重其刑。被告於肇事
    後向警報案，接受偵訊並坦承肇事，有自首情形調查表可稽
    ，為對於未發覺之罪自首而受裁判，應減輕其刑，並依法先
    加後減之。爰審酌被告之過失程度、所生之危害、肇事後頗
    有悔意，坦承犯行之態度且事後已與被害人家屬為民事和解
    ，並給付賠償等一切情狀，量處如主文所示之刑，並諭知易
    科罰金之折算標準。又被告前未曾受有期徒刑以上刑之宣告
    ，台灣高等法院被告前案紀錄表可查，經此教訓，應知警惕
    ，當無再犯之虞，本院認以暫不執行刑罰為適當，爰併諭知
    緩刑3年，以勵自新。
據上論斷，應依刑事訴訟法第299條第1項前段，修正前刑法第
276條第1項、修正前刑法第62條前段、修正前刑法第41條第1項
、修正前刑法第74條第1款，道路交通管理處罰條例第86條第1項
，罰金罰鍰提高標準條例第1條前段、修正前罰金罰鍰提高標準
條例第2條，現行法規所定貨幣單位折算新台幣條例第2條判決如
主文。
本案經檢察官吳廣莉到庭執行職務
中    華    民    國    95    年    10    月    31    日
                  刑事第四庭  法  官  謝  佩  玲
以上正本證明與原本無異。
如不服本判決應於收受本判決後10日內向本院提出上訴書狀，其
未敘述上訴理由者，並得於提起上訴後10日內向本院補提理由書
狀(均須按他造當事人之人數附繕本)「切勿逕送上級法院」。
                              書記官  藍友隆
中    華    民    國    95    年    11    月    2     日
附錄法條
刑法第276條第1項
（過失致死罪）
因過失致人於死者，處2年以下有期徒刑、拘役或2千元以下罰金
。


司法院資訊處製作；財團法人民間司法改革基金會備份。
